【裁判字號】    90,交易,211
【裁判日期】    900810
【裁判案由】    過失傷害
【裁判全文】
臺灣板橋地方法院刑事判決                          九十年度交易字第二一一號
    公  訴  人  臺灣板橋地方法院檢察署檢察官
    被      告  丁○○
右列被告因業務過失傷害案件，經檢察官提起公訴（九十年度調偵字第五五號），本
院判決如左：
    主  文
丁○○從事業務之人，因業務上之過失傷害人，處有期徒刑柒月。
    事  實
一、丁○○係臺北客運股份有限公司之營業大客車（公車）司機，平日以駕駛客運車
    為業，係從事駕駛業務之人，於民國八十九年七月二十二日（星期六）十七時十
    五分許，駕駛車號：ＦＥ－三三六號營業用大客車，沿臺北縣樹林市○○路方向
    行駛，行經同市○○路，欲左轉中山路二段時，明知駕駛車輛左轉時，應行至交
    岔路口中心處左轉，並不得佔用來車道搶先轉彎，而依當時天候、道路狀況，均
    無不能注意之情事，竟疏未注意，於行至上開交岔路口轉彎時，並未行至交岔路
    口中心處，且超越雙黃線佔用中山路二段與復興路口之對向車道違規左轉，致擦
    撞及從同市○○路○段往山佳方向行駛，由乙○○所騎乘後載吳佳穎之車號：Ｆ
    ＣＸ－九七五號重型機車，因致乙○○彈出車外，受有左膝擦傷三ㄨ三公分、左
    足踝裂傷二ㄨ一公分、左下肢全部瘀腫之傷害；吳佳穎（八十四年九月七日出生
    ）則隨該機車為公車拖行數公尺，倖免於難，因而受有二○ㄨ五公分之左下肢開
    放性傷口及左下肢肌腱斷裂之傷害（按：吳佳穎之母『法定代理人』丙○○於九
    十年三月十三日檢察官偵查時，已有向檢察官表明訴追之意思，此一告訴部分詳
    如後述，見九十年調偵字第五十五號卷第十頁反面，公訴人則誤為未據告訴。）
    。又丁○○於犯罪後，未為有偵查犯罪職務之公務員發覺前，未離開現場，向到
    場員警自首，而接受裁判。
二、案經乙○○訴由臺北縣警察局樹林分局移送暨吳佳穎之代理告訴人莊龍傳訴由臺
    灣板橋地方法院檢察署檢察官偵查起訴。
    理  由
一、訊據被告丁○○坦承右揭犯行，核與其於警、偵訊中所為供述情節相符。亦與告
    訴人乙○○暨告訴人吳佳穎之代理告訴人莊龍傳指述暨證人即吳佳穎之母丙○○
    證述情節相符。又被告所駕駛之大客車，車體龐大，就案發現場路況照片顯示，
    在該雙向單車道，被告所駕駛之公車已經佔據整個路面，稍一不慎，即有肇致事
    端之虞慮，尤於轉彎之際，基於大型車輛所具有之基本裙擺作用，駕駛時更應戒
    慎恐懼加強注意力，不可稍有輕忽，此亦為大眾運輸交通工具駕駛人所應盡之社
    會性責任暨駕駛職責、道德之所在，以確保其他交通參與者之安全。此外，並有
    道路交通事故調查報告表、照片多幀、財團法人恩主公醫院診斷證明書等附卷足
    稽。
二、按車輛左轉時，應行至交叉路口中心處待轉，並不得佔用來車道搶先左轉，為道
    路交通安全規則第一百零二條第一項第四款所明定，被告駕車自應注意上述道路
    交通安全規定，且依道路交通事故調查報告表、現場照片所示，暨被告亦自承當
    時之路況良好車流量不多，天還很亮（見八十九年度偵字第一六四二七號卷第三
    頁反面警訊筆錄），且所駕駛之大客車車體龐大，又無不能注意之情形，竟疏未
    注意及之，而越過雙黃線佔據對向車道，因肇事端，致被害人受有傷害，況且被
    告亦自承其行車方向之右前方停有大型卡車擋住，因之，在有此一特殊狀況下，
    更應加倍注意道路行車動向，以免不可想像之意外因而發生，被告竟疏未注意及
    之，因生事端，其有過失，甚明。而被告業務過失之行為，與被害人乙○○、吳
    佳穎二人之受有傷害間，有前述診斷證明書可佐，其有相當因果關係，要無疑問
    ，是事證明確，被告犯行，洵堪認定。
三、查被告丁○○為臺北汽車客運股份有限公司之大客車司機，平日以駕駛大客車為
    業，為從事駕駛業務之人，核其所為，係犯刑法第二百八十四條第二項前段之業
    務過失傷害罪，又被告一過失行為，致乙○○、吳佳穎二人受有傷害，屬於同種
    想像競合犯，應從業務過失傷害一罪處斷。又被告於犯罪尚未為有偵查犯罪職權
    之公務員發覺前，留於現場，向到場之員警自首，有道路交通事故調查報告表所
    載暨現場處理之員警鐘晉弘到庭證述（見本院九十年五月十四日訊問筆錄）以及
    臺北縣警察局樹林分局九十年五月二十五日樹警刑字第一○三九九號函（附於本
    院卷）可佐，依刑法第六十二條前段規定，應減輕其刑。爰審酌被告所司駕車業
    務性質，所駕駛偌大車輛行進中，因而致人受傷，其參與交通之注意程度，應較
    通常人為高所生過失情節，所致稍一不慎，即有戕害二命危害之虞，及迄今尚未
    與被害人達成民事和解，顯見屬於漠不關心之犯罪後態度暨綜合其他一切情狀等
    ，量處如主文所示之刑。另被告一過失行為，致乙○○、吳佳穎二人受有傷害，
    屬於同種想像競合犯，然犯罪之被害人得為告訴，暨被害人之法定代理人或配偶
    得獨立告訴，為刑事訴訟法第二百三十二條、第二百三十三條第一項所明定，同
    法第二百三十七條第一項亦規定：告訴乃論之罪，其告訴應自得為告訴之人知悉
    犯人之時起，六個月內為之。因此，被害人吳佳穎之母即法定代理人丙○○雖於
    九十年三月十三日偵查時，已有向檢察官表明告訴之意思，因被告犯罪行為之時
    間係八十九年七月二十二日，丙○○自知悉犯罪行為人時起，迄自向檢察官為追
    訴之表示時，顯已經逾越法定告訴之六個月期限，其告訴為不合法（刑事訴訟法
    第三百零三條第三款後段參照），惟查：檢察官於八十九年九月十五日偵查時，
    被害人乙○○、吳佳穎二人之受任人莊龍傳與被告丁○○二人，經檢察官諭示同
    意至臺北縣樹林市調解委員會進行調解，嗣經檢察官於八十九年九月十九日以甲○吉誠八九偵字第一六四二七號函檢附八十九年九月十八日「臺灣板橋地方法院
    檢察署檢察官調解案件轉介單」註明：『聲請人：乙○○、吳佳穎、受任人莊龍
    傳；聲請人：丁○○』等。因此，參據「鄉鎮市調解條例」第二十八條規定：告
    訴乃論之刑事事件，經調解不成立者，鄉鎮市公所依被害人向調解委員會提出之
    聲請，將調解事件移請該管檢察官偵查，並視為於聲請調解時已經告訴。是基於
    此一擬制性規定，雖被害人吳佳穎之法定代理人丙○○遲自九十年三月十三日檢
    察官偵查時，始為訴追意思之表示，然仍不妨害於檢察官轉介時之該二被害人為
    聲請人資格之聲請調解，且經進行調解二次，不獲成立之事實本旨，因此，自應
    視為於檢察官轉介聲請時，被害人已為聲請調解之意旨，據上，其等二人之告訴
    應均屬合法，要無疑義，此一告訴部分應非公訴人所指之未據告訴，附此敘明。
據上論斷，應依刑事訴訟法第二百九十九條第一項前段，刑法第二百八十四條第二項
前段、第五十五條、第六十二條前段，罰金罰鍰提高標準條例第一條前段，判決如主
文。
本案經檢察官郭永發到庭執行職務。
中      華      民      國    九  十    年      八      月      十      日
                                    臺灣板橋地方法院交通法庭
                                          法  官  黎錦福
右正本證明與原本無異。
如不服本判決，應於判決送達後十日內向本院提出上訴狀。
                                          書記官  戴尚榮
中      華      民      國    九  十    年      八      月    十  五    日
附錄本案論罪科刑法條全文：
刑法第二百八十四條
因過失傷害人者，處六月以下有期徒刑、拘役或五百元以下罰金。致重傷者，處一年
以下有期徒刑、拘役或五百元下罰金。
從事業務之人，因業務上之過失傷害人者，處一年以下有期徒刑、拘役或一千元以下
罰金。致重傷者，處三年以下有期徒刑、拘役或二千元以下罰金。


司法院資訊處製作；財團法人民間司法改革基金會備份。
